臺灣彰化地方法院刑事判決
110年度訴字第901號
公  訴  人  臺灣彰化地方檢察署檢察官  
被      告  謝明謀




上列被告因傷害等案件，經檢察官提起公訴（110年度偵字第541
1、6094號），本院判決如下：
    主  文
謝明謀犯侵入住宅罪，累犯，處拘役貳拾日，如易科罰金，以新
臺幣壹仟元折算壹日；又犯傷害罪，累犯，處有期徒刑參月，如
易科罰金，以新臺幣壹仟元折算壹日。
    事  實
一、謝明謀(綽號檸檬)因細故與彭秋月有糾紛，於民國110年3月
    4日19時許，見彭秋月之機車停放在BJ000-A110038(真實姓
    名年籍詳卷，下稱A女，起訴書誤載為BJ000-A11038)及其母
    BJ000-A110038A(真實姓名年籍詳卷，下稱B女，起訴書誤載
    為BJ000-A11038A)共同居住位在彰化縣○○鎮○街○號之住處(
    地址詳卷)外，未得A女及B女之同意，基於侵入住宅之犯意
    ，侵入上開房屋，並向在該處之彭秋月質問「你兒子為何要
    罵我」而發生口角爭執後，至該房屋1樓的樓梯口時，遇見
    聽聞爭吵聲下樓之A女，謝明謀另基於傷害之犯意，徒手拉
    扯A女頭部撞擊牆壁，並毆打A女臉部、身體數下，致A女受
    有頭部外傷、臉部多處擦傷、頭皮挫傷、頭暈、嘔吐等傷害
    ，隨即離開現場，並於同日19時35分許，至彭秋月所工作位
    在彰化縣○○鄉○○路000號之鹿鼎記羊肉爐店，持鐵管砸破該
    店之大門、窗戶、冰箱等處玻璃(毀損部分未據告訴)。嗣經
    A女報警處理，始查悉上情。
二、案經A女訴由彰化縣警察局芳苑分局報告臺灣彰化地方檢察
    署檢察官偵查起訴。　
　　理  由
一、證據能力：
　　本判決所引用被告謝明謀以外之人於審判外之陳述，公訴人
    、被告於本院審理時同意有證據能力(見本院卷第119頁)，
    迄至本院言詞辯論終結前，均未聲明異議，本院審酌該等供
    述證據作成及取得之狀況，並無違法、不當或顯不可信之情
    形，且認為以之作為證據應屬適當，依刑事訴訟法第159條
    之5規定，有證據能力。而非供述證據部分，並無證據顯示
    係實施刑事訴訟程序之公務員違背法定程序所取得之證據，
    亦無顯有不可信之情況或不得作為證據之情形，故具有證據
    能力。
二、認定犯罪事實所憑之證據及理由：　　
　　訊據被告固坦承有於前揭時、地，至告訴人A女住處，並與A
    女發生拉扯之事實，惟矢口否認有何侵入住宅及傷害之犯行
    ，辯稱：A女的住處是賭場，是謝龍順介紹我去賭博的，我
    幾乎每天都在那裡賭博，案發當天，我去A女住處不是為了
    要找彭秋月，我不認識彭秋月，也沒有跟彭秋月對話或發生
    衝突，我是跟B女約好要過去，因為B女找來的賭客詐賭，我
    輸很多錢，有向B女跟謝龍順借錢，所以要去向B女索討詐賭
    賠償金，當時A女住處門有關起來，但沒有上鎖，我自己開
    門進去，B女說詐賭的人沒有拿錢給她，我就掀翻麻將桌，
    離開房間時在廚房遇到A女，A女用杯子潑我水，拿掃帚打我
    ，我就用雙手朝A女的臉揮過去阻擋，我手有受傷，離開A女
    住處後，因為我跟鹿鼎記羊肉爐店的老闆有衝突，有去砸店
    等語。經查：
(一)被告有於上開時、地毆打A女之行為：
　1.A女於警詢、偵查及本院審理中證稱：我案發前半年才認識
    被告，因為謝龍順跟彭秋月常帶被告來我住處打麻將，被告
    很少自己單獨過來，當天被告沒有說要過來，我聽到我母親
    B女大叫的聲音才下樓，在1樓樓梯口碰到被告，被告拉扯我
    的頭去撞牆，用手打我的臉部，我就報警去就醫，被告打完
    我後跑去彭秋月工作的鹿鼎記羊肉爐店砸店，B女跟被告沒
    有債務糾紛，也沒有被告所稱約好要拿賭博賠償金的事，被
    告可以因為打麻將來我住處，但本次被告是因為與彭秋月的
    兒子有糾紛，看到彭秋月的機車停在我家門口才進來我住處
    ，目的是要打彭秋月，我不同意被告因為這個原因進來我住
    處等語(見他字卷第11至19頁、第27至33頁、110年度偵字第
    5411號卷【下稱偵卷】第73至76頁、第221至225頁、本院卷
    第134至146頁)。　　
  2.證人B女於警詢及本院審理中證稱：被告之前都是跟謝龍順
    一起來我家打麻將，我認識被告不到一年，被告當天沒有跟
    我約好要來我住處，被告一進來就翻桌，說彭秋月兒子罵他
    三字經，要打彭秋月，我有大叫，被告遭在場的友人隔開，
    A女聽到聲音下樓在樓梯口遇到被告，彭秋月跟我說被告在
    打A女，我去查看時被告匆匆離開，A女鼻樑被打流血，說遭
    被告毆打，接著我們報警，被告還去鹿鼎記砸店，我沒有欠
    被告錢，也沒有和被告約好因為詐賭要給被告賠償金的事情
    ，如果有人要尋釁，我不會同意讓他進來我住處，也不會隨
    便開放讓人進去等語(見他字卷第47至50頁、本院卷第146至
    155頁)。　　
  3.證人彭秋月於警詢及本院審理中證稱：案發當時我在A女住
    處打麻將，被告一進來就說我兒子罵他三字經，我說沒有，
    被告就翻桌，我怕被告去找我兒子，就走到後門去打電話給
    我兒子，接著聽到很大聲在吵架的聲音，我跟B女說有人在
    打架，但我沒有看到打架的經過，進去看到A女鼻樑受傷，
    紅紅的，A女說被告打她，當時被告已經離開了，接著我上
    班的鹿鼎記店內有人打電話跟我說店被砸爛了，是被告砸的
    ，我是透過謝龍順才認識被告，被告之前來A女住處都是打
    麻將，我不知道B女詐賭或被告賭博輸錢的事情等語(見他字
    卷第51至54頁、本院卷第122至133頁)。
  4.證人洪金火於警詢時證稱：當時我在A女住處聊天，我不知
    道被告進來A女住處的目的，只知道被告進來就與彭秋月吵
    架，被告罵完走出房門在樓梯口遇到A女，我有聽到A女哀叫
    的聲音，去查看時被告已經離開，A女坐在椅子上休息等語(
    見偵卷第83至86頁)。　
  5.經核A女所證其聽聞爭吵聲下樓遭被告毆打後受傷，並經在
    場之人目睹其所受傷勢及被告隨即離開去鹿鼎記砸店之內容
    ，與證人B女、彭秋月、洪金火上開證述情節大致相符。再
    者，A女於被告離去後隨即於同日19時54分許至彰化基督教
    醫療財團法人二林基督教醫院(下稱二林基督教醫院)急診就
    醫，經診斷受有頭部外傷、臉部多處擦傷、頭皮挫傷、頭暈
    、嘔吐等傷害一節，有該院診斷書在卷可參(見偵卷第101至
    103頁）。觀諸A女受傷部位及傷勢狀況，核與其指訴遭被告
    毆打之部位等情狀相符，而被告係於110年3月4日19時許至A
    女住處，並自承有用雙手朝A女臉部揮過去之行為，不久後A
    女隨即至二林基督教醫院就醫，此段期間內尚無其他造成A
    女受有前揭傷勢之事故發生，其傷勢應無外力介入之可能，
    則A女上開證稱其遭被告毆打一節，應與事實相符而可採信
    。綜上，足認被告確有於上揭時、地毆打A女之行為。
(二)被告有於上開時、地無故侵入A女住處之行為：
　1.按所謂侵入住宅，乃違反居住權人之意思或推定之意思，而
    以有害於居住平穩之態樣擅入他人住宅之行為(最高法院105
    年度台上字第2875號刑事判決意旨參照)。則行為人無權或
    未得住屋權人之同意，而違反住屋權人之意思，進入他人之
    住宅或建築物，自屬侵入住宅之行為，至其係公然或秘密、
    和平抑或強行為之，均非所問。次按刑法第306條之妨害居
    住自由罪，所保護者為個人居住場所之私密性與寧靜，有不
    受其他無權者侵入或留滯其內干擾與破壞之權利，亦即個人
    對其住居處所及其範圍有決定何人可以進入或停留其內之自
    由，以及個人在其居住處所內之私生活不被干擾或其居住安
    寧有不被破壞之自由。又同條第1項所稱無故侵入，係指無
    正當理由而侵入而言。所謂「正當理由」，並不限於法律上
    所規定者，若在習慣上或道義上所許可者，亦不能認為無故
    。即理由正當與否，應以客觀之觀察定之，凡法律、道義或
    習慣等所應許可，而無悖於公序良俗者，即可認為正當理由
    ，蓋以正當理由之有無，屬於事實之範圍，無故侵入住宅罪
    之成立，須行為人主觀上具有明知其無權侵入，無正當理由
    仍執意侵入之故意；且該罪係保障個人居住安全，故在客觀
    上因行為人之侵入行為而危害個人居住安全即已成立(最高
    法院110年度台上字第4938號刑事判決意旨參照)。
  2.查A女、證人B女、彭秋月、洪金火均證稱被告案發當日自行
    進到A女住處找彭秋月爭論，並非因為賭博或拿取約定賭博
    賠償金之目的，已如前述。被告雖辯稱其案發當日與B女約
    好要去B女住處拿賭博賠償金，謝龍順也知悉，沒有跟彭秋
    月對話或發生衝突等語，然其自始未提出其與證人B女約定
    碰面拿取賠償金之相關通聯或對話紀錄，且與上開證人證述
    之內容相悖。另參以證人謝龍順於警詢時證稱：被告事後有
    跟我聊110年3月4日的事情，我跟被告說不是大事，簡單處
    理就好，當天在場的人跟我說被告進去A女住處遇到彭秋月
    ，問彭秋月說「你兒子為什麼要罵我」，彭秋月回答沒有，
    被告翻桌後離開途中遇到A女，2人發生爭執，被告就離開，
    我跟A女的對話錄音是在跟A女說對被告提告沒有用，希望A
    女跟被告和解等語(見偵卷第91至93頁)，亦未證稱其知悉被
    告與B女間有詐賭糾紛及賠償金之事。再者，被告於當日19
    時許毆打A女後，隨即於同日19時35分許前往證人彭秋月所
    工作位在彰化縣○○鄉○○路000號之鹿鼎記羊肉爐店，並持鐵
    管砸店，於同日19時42分許自行報案稱其至羊肉爐店砸毀物
    品要自首一節，業據被告於同日警詢時自陳：我砸毀店家的
    玻璃、冰箱等物，因為我與店家的員工有恩怨，店裡的員工
    在電話中罵我三字經，我不爽就去砸店，感到後悔要向警方
    自首等語(見偵卷第127至129頁)，核與證人即鹿鼎記老闆林
    錦材於警詢時證稱：被告於110年3月4日19時35分持鐵管到
    我開設的店砸破大門、窗戶、冰箱等處玻璃等物等語(見偵
    卷第131至132頁)相符，並有彰化縣警察局芳苑分局路上派
    出所陳報單、毀損現場照片可考(見偵卷第125頁、第137至1
    49頁)。從而，被告係因與證人彭秋月或其子有爭執，見證
    人彭秋月機車停在A女住處外，起意質問證人彭秋月，方進
    入A女住處，應可認定。
　3.A女住處雖有相識友人會進入打麻將，但並外對外開放，縱
    當時大門並未上鎖，然因該處並非公共場所或公眾得出入之
    場所，無論任何人要進入，亦應先徵求有支配權人或管理權
    人之明示同意或默示認許，方能入內。又一般人允許他人進
    入住宅，縱未明示，亦是透過允許之目的而設定他人得進出
    及活動之範圍，在未經明示同意之情況下，當不得逸脫允許
    之範圍而隨意進入住宅，否則即屬逾越同意人之同意範圍，
    而構成侵入住宅。本案被告於案發前雖會到A女住處打麻將
    ，惟被告與A女、B女之間並無親誼，除打麻將之牌友關係外
    ，尚屬陌生，不得僅因被告前曾多次至A女住處打麻將，遽
    謂A女、B女有明示或默示被告得以任何原因隨時入內恣意妄
    為之意思，是被告除經允許打麻將之目的外，並無自由進出
    A女住處之權利。則被告案發當時進入A女住處之目的係為找
    證人彭秋月爭論，並未取得A女及B女之同意，進入後隨即與
    證人彭秋月發生口角爭執、掀翻麻將桌，復動手毆打聞聲前
    來之A女，可認其主觀上係為尋釁而進入A女住處，此舉已逾
    越A女及B女同意其入內之意思範圍，業經A女及B女證稱如前
    ，衡情一般人亦不會同意他人因上開原因入內，是被告對於
    A女及B女不同意其因上開原因進入住宅當有所認知，主觀上
    自有侵入住宅之故意。又被告上開為尋釁而侵入A女住處之
    原因，顯非法律、道義、習慣等所應許可進入之正當事由，
    應認係無故侵入。是被告前揭辯稱，顯係事後卸責之詞，不
    足採信。
(三)被告另辯稱是A女先潑水、拿掃把打才以雙手阻擋並受傷，
    嗣於110年3月5日至道安醫院治療，經診斷為右手食指及第
    三指挫傷、擦傷、腫痛一情，固據其提出道安醫院診斷證明
    書為證(見偵卷第117頁)，惟被告毆打A女後，隨即至鹿鼎記
    羊肉爐店，手持鐵管砸毀該店之玻璃，不排除係持鐵管毀損
    鹿鼎記羊肉爐店時所造成，且被告就診時間距離案發時間已
    相隔一日，被告自首當時亦未向警陳述身上受有傷勢，是無
    證據證明A女先有何傷害被告之行為，被告方對A女為反擊行
    為。況被告對A女所提傷害告訴，復經檢察官為不起訴處分
    ，亦有臺灣彰化地方檢察署檢察官110年度偵字第5411號不
    起訴處分書存卷可參(見偵卷第235至237頁)。則被告此部分
    所辯，自不足採。
(四)本案事證明確，被告犯行洵堪認定，應依法論科。
三、論罪科刑：
(一)核被告所為，係犯刑法第306條第1項之無故侵入住宅罪、第
    277條第1項之傷害罪。
(二)被告所犯上開2罪，犯意各別、行為互殊，應予分論併罰。
(三)被告前因竊盜案件，經本院以105年度易字第1140號判決判
    處有期徒刑7月，上訴後經臺灣高等法院臺中分院以106年度
    上易字第179號判決駁回上訴確定，於106年11月11日執行完
    畢，有臺灣高等法院被告前案紀錄表在卷可稽，其於受有期
    徒刑執行完畢後，5年內故意再犯本案有期徒刑以上之各罪
    ，均為累犯。參酌司法院釋字第775號解釋意旨，並衡諸被
    告於本案之犯罪情節，並無因累犯之加重而生罪刑不相當之
    情形，爰依刑法第47條第1項規定，均加重其刑。
(四)爰審酌被告不思以理性、和平之方式解決紛爭，無故侵入A
    女住處尋釁，並毆打A女，危害社會秩序與住家安寧，恣意
    傷害A女之身體，所為實有不該，兼衡其犯罪之動機、目的
    、手段、否認犯行之犯後態度，迄未與A女達成和解，及被
    告各次犯行對於A女之居住自由權益侵害及A女所受傷害程度
    ，暨被告自述國小畢業之智識程度、擔任司機工作、月收入
    約新臺幣4萬多元、須扶養3名姪兒之家庭生活狀況等一切情
    狀，分別量處如主文所示之刑，並均諭知易科罰金之折算標
    準。
據上論斷，應依刑事訴訟法第299條第1項前段，判決如主文。
本案經檢察官余建國提起公訴，檢察官鄭安宇到庭執行職務。
中　　華　　民　　國　　111 　年　　3 　　月　　16　　日
                  刑事第三庭    審判長法  官  廖健男
                                      法  官  王素珍
                                      法  官  胡佩芬 
以上正本證明與原本無異。
如不服本判決應於收受判決後20日內向本院提出上訴書狀，並應
敘述具體理由。其未敘述上訴理由者，應於上訴期間屆滿後20日
內向本院補提理由書（均須按他造當事人之人數附繕本）「切勿
逕送上級法院」。
告訴人或被害人如對本判決不服者，應具備理由請求檢察官上訴
，其上訴期間之計算係以檢察官收受判決正本之日期為準。
中　　華　　民　　國　　111 　年　　3 　　月　　16　　日
                                      書記官  林明俊
附錄本案論罪科刑法條：
中華民國刑法第306條
無故侵入他人住宅、建築物或附連圍繞之土地或船艦者，處1年
以下有期徒刑、拘役或9千元以下罰金。
無故隱匿其內，或受退去之要求而仍留滯者，亦同。　
中華民國刑法第277條第1項
傷害人之身體或健康者，處5年以下有期徒刑、拘役或50萬元以
下罰金。